【裁判字號】    90,交上易,622
【裁判日期】    900515
【裁判案由】    過失致死等
【裁判全文】
臺灣高等法院臺中分院刑事判決                    九十年度交上易字第六二二號
    上  訴  人  臺灣台中地方法院檢察署檢察官
    被      告  丁○○
    選任辯護人  吳光陸  律師
                廖瑞鍠  律師
右上訴人因被告過失致死等案件，不服臺灣台中地方法院八十九年度交易字第五四三
號中華民國八十九年十一月二十二日第一審判決 (起訴案號：臺灣台中地方法院檢察
署八十九年度偵字第一四六四０號），提起上訴，本院判決如左：
    主  文
原判決關於丁○○部分撤銷。
丁○○服用酒類，不能安全駕駛動力交通工具而駕駛，處有期徒刑參月，如易科罰金
以參佰元折算壹日；又因過失致人於死，處有期徒刑伍月，如易科罰金以參佰元折算
壹日。應執行有期徒刑柒月，如易科罰金以參佰元折算壹日。
    事  實
一、緣丙○○於民國（下同）八十九年三月十日晚上七、八時許，在其表哥張文平位
    於台中市西屯區○○○路四十三之一號住處，與張文平共飲酒類威士忌後，因張
    文平心情不佳，丙○○遂於翌日凌晨一時許，仍駕駛車號Ｑ２－一０一七號自小
    客車，搭載張文平，沿台中市○○○路往台中港方向行駛，至台中縣梧棲鎮時，
    因天候不佳下大雨且有濃霧，乃於同日凌晨二時許，在梧棲鎮○○路與文華街一
    一八巷口處，欲迴車沿中棲路往台中市之方向返家時，原應注意汽車迴車前，駕
    駛人應暫停並顯示左轉燈光或手勢，看清有無來往車輛，始得迴車；及飲酒後其
    吐氣所含酒精成份超過每公升０．二五毫克以上者，不得駕車。而依當時之天候
    雖較不良，但路況良好之情形下，並無不能注意之情事，竟疏未注意，猶貿然迴
    車。適丁○○於八十九年三月十日晚上九時許，在其位於台中市○○路四三０巷
    二十五號住處，飲用酒類之藥酒酒醉後，已達不能安全駕駛動力交通工具程度，
    竟猶於同日晚上九時三十分許，駕駛車號Ｒ９─九一三０號自小客車，至台中縣
    梧棲鎮，後於翌日（十一日）凌晨二時許，再駕駛上開自小客車，沿中棲路往台
    中市之方向行駛，而於到達上開路口時，原應注意該路段之時速限制為每小時五
    十公里；因雨霧致視線不清時，均應減速慢行，作隨時停車之準備；汽車行駛時
    ，駕駛人應注意車前人車狀況，並隨時採取必要安全措施；及飲酒後其吐氣所含
    酒精成份超過每公升０．二五毫克以上者，不得駕車。而依當時之情形，又無不
    能注意之情事，竟因酒精作用致疏未注意，猶貿然以時速達每小時六十公里以上
    之高速行駛於中間快車道，至上開路口，發現丙○○貿然迴車時，已煞車不及，
    其自小客車之左前車頭處猛烈撞及丙○○所駕駛之自小客車右前車頭處後，再往
    右撞及快、慢車道間之分隔島，方才停下。丙○○搭載之乘客張文平因此受有頭
    部外傷、胸部挫傷、氣血胸等傷害，嗣為警將之送往沙鹿光田綜合醫院救治，於
    同日下午出院返家休息，後又於同年三月十三日，因傷勢疼痛，再送台中市榮民
    總醫院救治，延至同年三月十四日二十時三十分許，不治死亡（丙○○過失致人
    於死部分，經原審法院判處有期徒刑八月，緩刑三年確定）。另丙○○、丁○○
    二人亦分別受傷（均未據告訴），經送醫救治，並由醫院以抽血方式作酒精濃度
    測試，發現丙○○、丁○○二人之酒精濃度測定值分別達０．二五五ｇ%（換算
    成呼氣酒精濃度為一˙二七五ｍｇ／ｌ，丙○○服用酒類不能安全駕駛動力交通
    工具犯行部分，未據起訴）、二二九ｍｇ／ｄｌ（換算成呼氣酒精濃度為一˙一
    四五ｍｇ／ｌ）。
二、案經台灣台中地方法院檢察署檢察官相驗後自動檢舉偵查起訴。
    理  由
一、訊據被告丁○○對於其酒後駕車於右揭時、地發生碰撞，被害人張文平因而死亡
    一節固不否認，惟被告丁○○辯稱飲酒對於其駕駛能力並無影響云云。經查，右
    揭犯罪事實，業據被害人張文平之妻乙○○指訴甚詳，復有交通事故調查報告表
    、現場與車損等照片、光田綜合醫院及沙鹿童綜合醫院之檢驗報告單等在卷可稽
    。另本件車禍被害人張文平確因此受傷死亡，亦經台灣台中地方法院檢察署檢察
    官督同檢驗員相驗屬實，製有相驗筆錄、相驗屍體證明書、驗斷書在卷可憑。次
    查，被告丁○○之抽血酒精濃度為二二九ｍｇ／ｄｌ，有前揭檢驗單一紙在卷可
    參，且經換算成呼氣酒精濃度為一˙一四五ｍｇ／ｌ，超出道路交通安全規則所
    規定之呼氣所含酒精成分超過０˙二五ｍｇ／ｌ不得駕車之標準，亦遠高於法務
    部函示之不能安全駕駛動力交通工具之標準０˙五五ｍｇ／ｌ，是被告丁○○辯
    稱飲酒不影響駕駛能力云云，諉無足採。復查，警員張德財雖到庭證稱丙○○曾
    陳述伊係在陸橋迴車，該陸橋是在西向中棲路、中央路口，距離肇事地點約五百
    公尺等語，然丙○○於原審除坦承有迴轉欲駛回台中外，對於迴轉路口位於何處
    稱記不清楚，且本件丙○○肇事當時亦飲酒，其血液中所含酒精濃度亦遠高於標
    準值，則丙○○向警員陳述之迴轉地點是否為記憶所及而屬實，尚有疑義。又被
    告與丙○○均稱無變換車道，且被告丁○○供陳伊直行至肇事路口時，丙○○所
    駕車輛不知由何方向駛出等語，再參諸卷附道路交通事故調查報告表之肇事現場
    圖所示之煞車痕、及兩車車損照片所示之車損處等跡證予以研判，認丙○○係於
    肇事路口迴車無誤，且本件經送鑑定，台灣省車輛行車事故覆議委員會亦認丙○
    ○駕車往西行駛至文華街一一八巷安全島缺口迴轉可能性較大，有該會八十九年
    八月十一日府覆議字第八九一一七五號函在卷可稽，是丙○○所辯其並非於上開
    路段迴車，應係事後卸責之詞，不足採信。按行車速度，應依標誌之規定（該路
    段之時速限制為每小時五十公里）；行經因雨霧致視線不清之路段時，均應減速
    慢行，作隨時停車之準備；汽車行駛時，駕駛人應注意車前人車狀況，並隨時採
    取必要安全措施；汽車迴車前，駕駛人應暫停並顯示左轉燈光或手勢，看清有無
    來往車輛，始得迴車；及飲酒後其吐氣所含酒精成份超過每公升０．二五毫克以
    上者，不得駕車，道路交通安全規則第九十三條第一項第一款、第四款、第九十
    四條第三項、第一百零六條第五款及第一百十四條第二款分別定有明文。被告丁
    ○○駕車自應注意上述道路交通安全規則規定，依附卷之交通事故調查報告表所
    載，本件肇事時、地之天候雖較不良，但路況良好，肇事當時，被告丁○○亦無
    不能注意之情事，其竟疏未注意及此，丙○○酒後駕車且貿然迴車、被告丁○○
    酒後駕車且未減速慢行，二車發生碰撞，並致林車乘客即被害人張文平死亡，被
    告丁○○及丙○○之駕車失當行為，顯有過失。且被告丁○○過失行為，與被害
    人之死亡結果間，自具有相當因果關係。綜上，被告事證明確，犯行洵堪認定。
二、核被告丁○○所為，係刑法第二百七十六條第一項之過失致死罪、第一百八十五
    條之三服用酒類不能安全駕駛動力交通工具而駕駛罪。被告丁○○飲酒後汽車駕
    駛人，其吐氣所含酒精成份過每公升○‧七五毫克以上，符合酒醉後駕車肇事致
    被害人死亡，依法應負刑事責任（參考司法院印行刑事法律問題研究第十二輯第
    五十八則法律問題結論），是應依道路交通管理處罰條例第八十六條第一項加重
    其刑至二分之一。被告丁○○所犯上開二罪間，犯意各別，行為互殊，應予分論
    併罰。又刑法第四十一條第一項已於九十年一月十日修正公布，並自同年月十二
    日起生效，被告行為後法律有變更，應依刑法第二條第一項之規定，適用裁判時
    之修正後刑法第四十一條第一項前段之規定。原審對被告論罪科刑，固非無見，
    惟原審認丁○○未與被害人家屬和解等情，然被告丁○○事後已與被害人達成民
    事和解，有和解書在卷可憑（見本院卷第四十五頁），原審此部分判決即有未當
    ，檢察官上訴意旨仍以被告丁○○未與被害人和解，請求從重量刑等語，為無理
    由，惟原審此部份判決既有可議，自應由本院將原審此部分判決撤銷改判，爰審
    酌被告丁○○酒後駕車肇事，被害人因車禍死亡，被告丁○○已與被害人家屬和
    解，及其犯後態度等一切情狀，量處如主文第二項所示之刑，並均諭知易科罰金
    之折算標準，及定其應執行刑，並諭知易科罰金之折算標準。
三、據上論斷，應依刑事訴訟法第三百六十九條第一項前段、第三百六十四條、第二
    百九十九條第一項前段、刑法第二條第一項前段、第一百八十五條之三、第二百
    七十六條第一項、第五十一條第五款、修正後第四十一條第一項前段、道路交通
    管理處罰條例第八十六條第一項，罰金罰鍰提高標準條例第一條前段、第二條，
    判決如主文。
本案經檢察官甲○○到庭執行職務。
中       華       民       國   九  十    年     五      月    十五     日
                                臺灣高等法院臺中分院刑事第三庭
                                      審判長法  官  方  艤  駐
                                            法  官  廖  柏  基
                                            法  官  劉  連  星
右正本證明與原本無異。
不得上訴。
                                            書記官  顏  子  良
中       華       民       國   九  十    年     五      月    十六     日
附錄論罪科刑法條：
刑法第二百七十六條第一項
因過失致人於死者，處二年以下有期徒刑、拘役或二千元以下罰金。從事業務之人，
因業務上之過失犯前項之罪者，處五年以下有期徒刑或拘役，得併科三千元以下罰金
。
刑法第一百八十五條之三
服用毒品、麻醉藥品、酒類或其他相類之物，不能安全駕駛動力交通工具而駕駛者，
處一年以下有期徒刑、拘役或三萬元以下罰金。
                     Ｋ


司法院資訊處製作；財團法人民間司法改革基金會備份。
